臺灣高等法院臺中分院刑事判決　　　　　　　　　九十一年度上更(一)字第三九號
　　上　訴　人　臺灣彰化地方法院檢察署檢察官
　　被　　　告　戊○○
　　被　　　告　乙○○
　　被　　　告　己○○
右上訴人因被告妨害自由案件，不服臺灣彰化地方法院八十八年度訴字第一○四號中
華民國八十八年六月三十日第一審判決（起訴案號：臺灣彰化地方法院檢察署八十七
年度偵字第七九○三號），提起上訴本院判決後，經最高法院發回更審，本院判決如
左：
    主      文
上訴駁回。
    理      由
一、公訴意旨略以：被告己○○因與被害人丙○○有債務糾紛，乃夥同被告乙○○、
    戊○○共三人，共同於民國（以下同）八十七年八月三十一日十七時三十分許，
    在彰化縣芳苑鄉○○村○○街六號處，由乙○○勒住丙○○頸部並毆打其頭部，
    致丙○○嘴唇破裂、後腦瘀腫，己○○、戊○○在旁防範，將丙○○強行押上由
    乙○○所駕駛之Ｍ５－６５６７號白色自小客車，並由己○○、戊○○分坐於後
    座兩側，看管被迫坐於後座中間之丙○○，三人且進而以強暴、脅迫方式強令丙○○交出身上之戒指、呼叫器等財物償債，使丙○○行無義務之事；三人又要求
    丙○○將上揭戒指持往當舖典當時，丙○○於當舖老闆取乙○○身分證登記之際
    ，趁隙逃離報警，因認被告己○○、乙○○、戊○○三人共涉有刑法第三百零二
    條非法剝奪行動自由罪嫌及第三百零四條之使人行無義務之事罪嫌云云。
二、按犯罪事實應依證據認定之，無證據不得推定其犯罪事實，又不能證明被告犯罪
    者，應諭知無罪之判決，此於刑事訴訟法第一百五十四條及同法第三百零一條第
    一項分別定有明文。再被害人之陳述如無瑕疵，且就其他方面調查又與事實相符
    ，固足採為科刑之基礎，倘其陳述尚有瑕疵，則在未究明前，遽採為論罪科刑之
    依據，即難認為適法，最高法院六十一年台上字第三０九九號亦有判例。本件公
    訴意旨認被告三人共同涉有妨害自由罪嫌，係以被害人丙○○之指訴及在被告戊○○家中及身上查扣之呼叫器、戒指為論據，固非無見，惟訊據被告三人固坦承
    右揭時地與被害人丙○○同車前往當舖之事實不諱，然均堅決否認有何妨害自由
    犯行，均辯稱：前因丙○○積欠己○○借款二千元，是日伊等三人在洪姓友人家
    中遇見丙○○即向丙○○索討，丙○○說要持戒指前往典當，自願上車一齊同往
    ，在車上丙○○並將呼叫器及戒指交付抵債，到當舖時，老闆說戒指是假的，丙○○就跑掉，伊等均未毆打丙○○或將之強押上車及強迫交付戒指呼叫器等語。
    經查：
    （一）被告三人自案發後於警訊中以迄偵查、審理中所辯解情節均相一致，且前
          後相符，是否全然不可採信，首值商榷。而本件被害人丙○○於警訊中始
          則指訴：伊與被告等三人並無財務糾葛，不知該三人為何要強盜伊財物；
          是日伊遭被告三人強押上車，載至附近墳墓邊，三人共同出手毆打伊，洪
          金水並恐嚇稱如未拿錢要拿出九０手槍，伊取出戒指及呼叫器，被告三人
        即駕車載往二林利奇當舖要典當，伊暗示當舖老闆報警未果，趁老闆登記
          乙○○身分證時逃走等語（見警卷筆錄）。然於偵查中郤指陳：伊有積欠
          己○○乾弟弟一萬餘元，還未上車時，乙○○及己○○打伊頭部致嘴唇破
          裂、後腦瘀腫，戊○○並未打伊，三人押伊載至墳墓邊，乙○○拿出不知
          是真或假的手槍，伊為了要應付才拿出戒指，在車上時戊○○說要看呼叫
          器便拿過去說放他那裏等語（見偵查卷第三一、三二頁），經核其中對於
          有無積欠己○○債務、係遭何人毆打、究係遭脅迫始交付或係為抵債而交
          付戒指及呼叫器、乙○○有無拿出槍枝等情節，前後二次所供均不相符，
          其所指訴顯有瑕疵，是否屬實，不能無疑；且其所訴之遭毆打及被告洪金
          水持槍乙節，復均無驗傷單或槍枝扣案可為佐證，又承辦本件之警員柯福
          來於偵查中供證：「看不出來（被害人）有外傷，只覺得嘴角有些腫，當
          時丙○○說後腦有被毆打，我向他說請他去驗傷」等語在卷（見偵查卷第
          三六頁），於原審法院審理中庭供證：「我看他（即被害人）嘴角有紅腫
          ，但頭部看不出有外傷，但被害人也怪怪的，在第二天我們找到被告時要
          找丙○○郤找不到了，叫他去驗傷及再來說明，他都不願意」等語在卷（
          原審卷第五六頁），依上開證人之指證所謂只覺得嘴角有些腫，亦無切確
          證據係被告等所為，而被害人於原審及本院歷審審理中屢經傳訊均不到庭
          以供查證，本院前審亦拘提無著，是被害人丙○○案發後非但未前往驗傷
          以為佐證，本件亦無槍枝扣案，所訴諸情又前後齟齬，被害人若有上開被
          害事實，何以不驗傷？何以不出庭說明？且乏其他事證足資認定，復為被
          告三人堅決否認，其於警訊及偵查中所指訴遭被告三人毆打、強押上車及
          被告乙○○持槍乙節，實嫌乏據而難以認定，自難以此推定被害人係因害
          怕而不敢到庭應訊。
    （二）又在被告戊○○家中查獲戒指及在戊○○身上起出呼叫器，固為被告三人
          所是認，然被告三人均一致辯稱係被害人自願交付以抵債等語，經查被害
          人丙○○於偵查中自承與被告己○○有債務糾紛，在二林工業區附近墳墓
          ，乙○○拿出不知是真是假的手槍，伊為了要應付他拿出戒指；在車上許
          世宏說要看呼叫器，他拿過去說要放在他那裏，我不敢跟他要回來等語，
          該戒指呼叫器係由被害人交付之事實亦堪認定，而被害人與被告己○○既
          有債務糾紛，所訴遭毆打及持槍強押上車乙節復未能證明，已如上述，則
          其交付之戒指呼叫器之物自亦非能因此即認係遭被告強暴脅迫所交付；矧
          證人即被告及被害人是日持戒指前往典當之利吉當舖老闆甲○○到庭供證
          其於八十七年八月間均未見過有何被害人所訴之被告三人押人至當舖典當
          戒指等情事（見原審卷第六七頁），本院再傳訊當鋪負責人甲○○、王澤
          生均證述不知此事（見本院更(一)卷第三十七頁、第五十二頁），若被害人
          真有此被害情事，何以證人均未發覺有異而令渠等印象深刻？是被害人所
          訴之被告三人押至當舖時，其暗示老闆報警，趁老闆登記身分證時逃走云
          云，亦屬不能證明，此與被害人事後前往報案無關。被害人丙○○確有欠
          被告己○○二千元，業據己○○供明在卷（見原審卷第四十二頁），且被
          害人亦自承有欠己○○認的乾弟弟一萬多元（見偵查卷第三十一頁），足
          證被害人確有欠被告己○○金錢，而被害人持往當鋪之戒指係假貨，而不
      值錢，被害人趁機逃逸，顯符合情理，另被告戊○○於警訊時雖自白有搶
          被害人之呼叫器，及強押被害人云云，然自偵查中即否認此事實，且被害
          人指述不一，另與其他被告及證人相互審酌，自不能僅憑被告戊○○在警
          訊之自白，而採為被告等不利之認定。綜上所述，被害人所訴諸情尚有瑕
          疵，且嫌乏據而難以遽信，並為被告三人所堅決否認，此外復查無其他積
          極證據足資證明被告等人有何上開犯行，揆諸首開說明，自難僅憑被害人
          有瑕疵且乏佐證之指訴即入被告三人之罪，被告等人犯罪不能證明，原審
          據以為無罪之諭知，認事用法均無不當，檢察官上訴意旨，仍執陳詞指摘
          原審判決不當，為無理由，應予駁回。
三、被告己○○、戊○○二人經合法傳喚無正當理由而未到庭，爰不待其陳述逕行判
    決。
四、據上論斷，應依刑事訴訟法第三百七十一條、第三百六十八條，判決如主文。
本案經檢察官丁○○到庭執行職務。
中      華      民      國　    九十一     年     五      月     七 　　日
                                臺灣高等法院臺中分院刑事第三庭
                                      審判長法  官　陳　朱  貴
                                            法　官　廖　柏　基
                                            法　官　劉　連　星
右正本證明與原本無異。
如不服本判決應於收受送達後十日內向本院提出上訴書狀，其未敘述上訴之理由者並
得於提起上訴後十日內向本院補提理由書（均須按他造當事人之人數附繕本）。
                                            書記官  黃  禎　祥
中      華      民      國　    九十一     年     五      月     八 　　日
                                                                        Ｒ
